臺灣士林地方法院行政訴訟判決　
110年度交字第189號
原      告  劉楨杰  
被      告  交通部公路總局臺北市區監理所

代  表  人  江澍人  
訴訟代理人  吳孟娟  
上列當事人間交通裁決事件，原告不服被告中華民國110 年6 月
28日北市監基裁字第25-ZIA127476號裁決，提起行政訴訟，本院
判決如下：
    主  文
原告之訴駁回。
訴訟費用新臺幣參佰元由原告負擔。
    事實及理由
壹、程序方面：
    本件原告因不服被告於民國110 年6 月28日以北市監基裁字
    第25-ZIA127476號違反道路交通管理事件裁決書（下稱原處
    分），裁處其罰鍰新臺幣（下同）4,000 元、並記違規點數
    1 點，提起行政訴訟，依行政訴訟法第237 條之1 規定，應
    適用交通裁決事件訴訟程序，本院並依同法第237 條之7 規
    定，爰不經言詞辯論，逕為判決。
貳、實體事項：
一、爭訟概要：
    內政部警政署國道公路警察局第九公路警察大隊（下稱舉發
    機關）七堵分隊員警查證後，認民眾於110 年4 月14日檢具
    違規證據資料檢舉，原告駕駛其所有車牌號碼0000-00 號自
    用小客車（下稱系爭汽車），於110 年4 月14日19時27分許
    ，行經國道三號北向0.3 公里（基金出口交流道）時，有「
    行駛高速公路違規使用路肩」違規事實等屬實，而於110 年
    4 月27日填製內政部警政署國道公路警察局國道警交字第ZI
    A000000 號舉發違反道路交通管理事件通知單（下稱舉發通
    知單）予以舉發車主即原告，並記載應到案日期為110 年6
    月11日前。原告於110 年5 月8 日向被告陳述意見，經舉發
    機關函覆違規事實屬實，原告遂於110 年6 月28日向被告申
    請開立裁決書，被告乃於同日作成原處分，依道路交通管理
    處罰條例第33條第1 項第9 款、第63條第1 項第1 款，裁處
    罰鍰4,000 元、並記違規點數1 點。原告不服，遂提起本件
    行政訴訟。
二、原告起訴主張：
  ㈠依採證照片顯示，於影片時間0秒時，道路上之標線係白虛線
    及白實線，意謂左側車道之車輛可切入右側車道，右側車道
    之車輛不可切入左側車道，即此處係兩線車道，該處不是路
    肩，系爭汽車切入右側車道然後於右側車道轉彎何錯之有？
    於採證影片亦顯示系爭汽車閃爍右轉方向燈並從左側切入右
    側道路。又原處分顯示之違規地點與實際不符，系爭汽車已
    下交流道，且非於0.3公里處。由採證影片可知，於0秒至前
    方分岔路僅有10秒鐘，依當時大雨天黑、下交流道速限40公
    里以內，因看不清路況而一路踩煞車而言，本件時速約30公
    里以內，以每小時30公里換算即每分500公尺、每秒8.3公尺
    ，亦即從影片0秒處至路口僅有83公尺或更短，應已非高速
    公路之路肩，更非國道三號北向0.3公里處，原處分之違規
    地點與事實不合。本件係檢舉人檢舉，當時天黑雨大，攝影
    器材於天黑雨大之情形下拍攝之畫面，會比人的雙眼更清楚
    ，可想見當時之視線不佳，故若有提前兩秒鐘而向右切，當
    屬情有可原，盼從寬處理等語。
  ㈡並聲明：原處分撤銷。
三、被告答辯略以：
  ㈠原告對原舉發疑義，依舉發機關查復略以：系爭汽車於前揭
    時、地，違規行駛路肩，係民眾現場目睹並以科學儀器取得
    證據提出檢舉，經檢視檢舉影像，該車於未開放路肩通行時
    段行駛路肩之行為明確，員警依道路交通管理處罰條例第33
    條第1 項第9 款舉發並無違誤，惟原告仍有不服，被告乃於
    110 年6 月28日作成原處分，並於110 年6 月28日送達。綜
    上，被告依法裁處，並無違法之情事。
  ㈡並聲明：原告之訴駁回。
四、本院之判斷：
  ㈠按「汽車行駛於高速公路、快速公路或設站管制之道路，不
    遵使用限制、禁止、行車管制及管理事項之管制規則而有下
    列行為者，處汽車駕駛人新臺幣三千元以上六千元以下罰鍰
    ：…九、未依規定使用路肩。…」「汽車駕駛人有下列各款所
    列條款之一者，除依原條款處罰鍰外，並予記點：一、有第
    三十三條第一項…情形之一者，各記違規點數一點。」，道
    路交通管理處罰條例第33條第1項第9款、第63條第1項第1款
    定有明文。又依道路交通管理處罰條例第33條第6項授權訂
    定之高速公路及快速公路交通管制規則第9條第1項第2款規
    定：「汽車行駛高速公路及快速公路，不得有下列行為：…
    二、在路肩上行駛，或利用路肩超越前車。…」。另按「對
    於違反本條例之行為者，民眾得敘明違規事實或檢具違規證
    據資料，向公路主管或警察機關檢舉，經查證屬實者，應即
    舉發。但行為終了日起逾七日之檢舉，不予舉發。」，道路
    交通管理處罰條例第7條之1定有明文。
  ㈡經查，原告駕駛系爭汽車，於上揭時、地，有「行駛高速公
    路違規使用路肩」事實等情，有舉發通知單（本件違規時間
    110 年4 月14日，檢舉日期為同日，合於道路交通管理處罰
    條例第7 條之1 之規定）、檢舉明細、舉發機關110 年6 月
    2 日國道警九交字第1109702079號函暨所附採證照片等件附
    卷可稽（見本院卷第40、44、48-50 頁）。
  ㈢原告雖主張：依採證照片顯示，於影片時間0秒時，道路上之
    標線係白虛線及白實線，意謂左側車道之車輛可切入右側車
    道，右側車道之車輛不可切入左側車道，此處為兩線車道不
    是路肩；原處分顯示之違規地點與實際不符，系爭汽車已下
    交流道，且非於0.3公里處；當時天黑雨大，視線不佳，若
    有提前兩秒鐘而向右切，當屬情有可原，盼從寬處理等語。
    經查：
  ⒈原告於陳述意見時稱：那晚下著大雨，視線很差，地面濕又
    有各種反光，致沒能看清楚邊線而提早幾公尺靠右行駛以致
    跨越等語（見本院卷第46頁），就其見道路上標線係白虛線
    及白實線，或未能看清楚邊線，所述前後矛盾，所言是否屬
    實，已值懷疑。
  ⒉又本院函請舉發機關提出本件現場日間照片，並確認違規地
    點是否屬國道，據覆略以：該車違規行駛地點為國道三號北
    向基金交流道出口，於交流道出口末端處設有「高速公路養
    護終點」告示牌，其違規地點屬高速公路範圍等語，有舉發
    機關110年11月26日國道警九交字第1109006975號函暨所附
    現場照片在卷可按（見本院卷第88、92-94頁），且依現場
    照片（見本院卷第94頁），該路段並無原告所指標線為白虛
    線及白實線之情形，益見原告所述並非可採。
  ⒊再本院當庭勘驗採證光碟（檔案名稱：00000000_220518.MKV
    ），勘驗結果為：「錄影畫面一開始右下角顯示時間為西元
    2021年4月14日19：27：52（此為錄影畫面所示時間，下同
    ），可看見當時雨天，夜間光線充足，有聲音。系爭汽車（
    如紅色圓框所示）行駛於國道三號北向之路肩（見本院卷第
    64頁擷取畫面1）。於19：27：53，可看見系爭汽車（如紅
    色圓框所示）持續行駛於路肩，啟動右方向燈（見本院卷第
    66頁擷取畫面2）。於19：27：55，可看見系爭汽車（如紅
    色圓框所示）跨越白色標線欲進入左側車道，持續啟動右方
    向燈（見本院卷第66頁擷取畫面3）。」（見本院卷第77頁
    ）。依勘驗結果，系爭汽車確行駛於國道三號北向路肩，原
    告駕駛系爭汽車行駛高速公路違規使用路肩之事實，應堪認
    定。
  ㈣綜上所述，本件原告確於前揭時間，在國道三號北向0.3公里
    （基金出口交流道），有「行駛高速公路違規使用路肩」之
    違規行為，被告依道路交通管理處罰條例第33條第1項第9款
    、第63條第1項第1款、違反道路交通管理事件統一裁罰基準
    及處理細則及違反道路交通管理事件統一裁罰基準表之規定
    ，裁處原告罰鍰4,000元，並記違規點數1點，並無違誤。原
    告訴請撤銷為無理由，應予駁回。
五、本件判決基礎已臻明確，兩造其餘之攻擊防禦方法經本院斟
    酌後，核與判決不生影響，無一一論述之必要，併予敘明。
六、本件第一審裁判費為300 元，應由原告負擔，爰確定第一審
    訴訟費用額如主文第2項所示。
七、據上論結，本件原告之訴為無理由，依行政訴訟法第237條
    之7、第237條之8第1項、第98條第1項前段，判決如主文。
中　　華　　民　　國　　111 　年　　1 　　月　　4 　　日
　　　　　　　　　行政訴訟庭　法　官　林宜靜
以上為正本係照原本作成。
如不服本判決，應於判決送達後20日內，向本院提出上訴狀並表
明上訴理由（原判決所違背之法令及其具體內容或依訴訟資料可
認為原判決有違背法令之具體事實），其未載明上訴理由者，應
於提出上訴後20日內向本院補提理由書（上訴狀及上訴理由書均
須按他造人數附繕本，如未按期補提上訴理由書，則逕予駁回上
訴），並應繳納上訴裁判費新臺幣750元。
中　　華　　民　　國　　111 　年　　1 　　月　　4 　　日
                              書記官  廖引鳳